---
title: "データの結合"
description: |
  Rで複数のデータを行方向および列方向に結合する方法を説明します。
author:
  - name: 土井　翔平
    affiliation: 国立情報学研究所
date: 04-10-2019
output:
  distill::distill_article:
    self_contained: false
    toc: true
    toc_depth: 2
categories:
  - R
  - data handling
  - teaching materials
twitter:
  creator: "@sdoi0504"
---

```{r setup, include=FALSE}
knitr::opts_chunk$set(
  echo = TRUE,
  warning = TRUE,
  message = TRUE,
  R.options = list(width = 100)
)
```

## はじめに {#Intro}

観察データを分析する際、大抵の場合は複数のデータを集めて、結合した上で分析をする必要があります。

結合の方法には

1. 行方向の結合：同じ変数を持っているデータ同士を結合させて観察数を増やす。
1. 列方向の結合：同じ種類の観察を持っているデータ同士を結合して変数の数を増やす。

の2種類があります。

### 必要なパッケージの読み込み

```{r}
library(tidyverse)
library(rmarkdown)
```

## 行方向の結合 {#Row}

行方向にデータを結合する必要がある場面としてよくあるのはデータが年や地域ごとに分割されているときです。
例えば、（なぜか）一人あたりGDPのデータが[日本](data/wb_gdp_pc_jp.csv)と[中国](data/wb_gdp_pc_cn.csv)で別々のデータになっているとします。

```{r}
japan <- read_csv("data/wb_gdp_pc_jp.csv")
paged_table(japan)
china <- read_csv("data/wb_gdp_pc_cn.csv")
paged_table(china)
```

これを結合するには`rbind()`（row方向の結合）を使いますが、それぞれ同じ変数名を持っている必要があります。

```{r}
data <- rbind(japan, china)
unique(data$name)
```

無事、日本と中国が一つのデータに含まれています。

## 列方向の結合 {#Col}

変数を増やすためにデータセットを都合するには列方向に結合する必要があります。
例えば、[一人あたりGDPのデータ](data/wb_gdp_pc.csv)に[GDP成長率のデータ](data/wb_gdp_growth.csv)を結合するとします。

```{r}
gdp_pc <- read_csv("data/wb_gdp_pc.csv", skip = 4) %>% 
  select(-"Country Code", -"Indicator Name", -"Indicator Code", -X64)%>% 
  rename(name = "Country Name") %>% 
  gather(key = year, value = gdp_pc, -name) %>% 
  mutate(year = as.numeric(year))
paged_table(head(gdp_pc))
gdp_gr <- read_csv("data/wb_gdp_growth.csv", skip = 4) %>% 
  select(-"Country Code", -"Indicator Name", -"Indicator Code", -X64)%>% 
  rename(name = "Country Name") %>% 
  gather(key = year, value = gdp_gr, -name) %>% 
  mutate(year = as.numeric(year))
paged_table(head(gdp_gr))
```

- [データの整形：パネルデータ](../2019-04-08-reshape-panel/reshape-panel.html)で紹介したようにワイド形式からロング形式に変換しています。

つまり、モチベーションとしてはこの２つのデータセットを結合して、各国の各年の一人あたりGDPとGDP成長率のデータセットを作成したいとします。

`merge()`を使うことでそれが可能になりますが、`by`によって結合するデータに共通するそれぞれの観察を特定する変数を指定します。
この場合、各観察は各国の各年なので、`name`と`year`を指定します。

```{r}
data <- merge(gdp_pc, gdp_gr, by = c("name", "year"))
paged_table(head(data))
```

## tidyverseな方法 {#Tidyverse}

`tidyverse`の`dplyr`の関数によってデータの結合が可能です。
ほとんど書き方は変わりません。

### 行方向の結合

行方向の結合の場合、`bind_rows()`という関数を使います。

```{r}
data <- bind_rows(japan, china)
unique(data$name)
```

### 列方向の結合

列方向の結合の場合、以下の4つの関数のうちの一つを選びます。
ここでは、`x`と`y`というデータセットを結合するとします。

1. `left_join(x, y)`：`x`にマッチする観察のみを残す。
1. `right_join(x, y)`：`y`にマッチする観察のみを残す。
1. `inner_join(x, y)`：両者に共通する観察のみを残す。
1. `full_join(x, y)`：どちらかに含まれる観察を全て残す。

それぞれの違いを見るために`gdp_pc`と`gdp_gr`から欠損値を持つサンプルを除外します。

```{r}
gdp_pc <- drop_na(gdp_pc)
nrow(gdp_pc)
gdp_gr <- drop_na(gdp_gr)
nrow(gdp_gr)
```

これにより、それぞれのデータセットに含まれる観察は同一ではなくなります。

`left_join()`の場合は`gdp_pc`と同じサンプルサイズになります。

```{r}
left_join(gdp_pc, gdp_gr) %>% 
  nrow()
```

`right_join()`の場合は`gdp_gr`と同じサンプルサイズになります。

```{r}
right_join(gdp_pc, gdp_gr) %>% 
  nrow()
```

`inner_join()`の場合は共通して存在するサンプルの大きさに、`full_join()`の場合は少なくともどちらかに存在するサンプルのサイズになるので、前者よりも後者のほうが大きくなります。

```{r}
inner_join(gdp_pc, gdp_gr) %>% 
  nrow()
full_join(gdp_pc, gdp_gr) %>% 
  nrow()
```

なお、`by`で指定しなくても自動で結合してくれますが、一般的には`by`で指定したほうがいいでしょう。

#### 観察の選択

`semi_join()`と`anti_join()`という関数ではデータの結合ではなく、マッチングに応じた観察の選択が可能です。

1. `semi_join(x, y)`：`y`とマッチした`x`だけを返す。
1. `anti_join()`：`y`とマッチしなかった`x`だけを返す。

```{r}
anti_join(gdp_pc, gdp_gr) %>% 
  paged_table()
```

`gdp_gr`の変数は追加されていないことがわかります。