---
title: "データ可視化：二変数の分布"
description: |
  Rで二変数の分布を可視化する方法を説明します。
author:
  - name: 土井　翔平
    affiliation: 国立情報学研究所
date: 04-15-2019
output:
  distill::distill_article:
    self_contained: false
    toc: true
    toc_depth: 2
categories:
  - R
  - data visualization
twitter:
  creator: "@sdoi0504"
---

```{r setup, include=FALSE}
knitr::opts_chunk$set(
  echo = TRUE,
  error = TRUE,
  warning = TRUE,
  message = TRUE,
  R.options = list(width = 100)
)
```

## はじめに {#Intro}

ある変数がどのように分布しているのかを示すための図を作ります。
具体的には散布図、箱ひげ図、バイオリンプロットについて説明します。

基本的に

- 標準作図関数
- `tidyverse`の`ggplot2`
- インタラクティブな図を作成する`plotly`

による方法を説明します。

<aside>
  一番使うのは`ggplot2`なので、詳しくなります。
</aside>

### 必要なパッケージの読み込み

```{r}
library(tidyverse)
library(plotly)
```

### データセットの読み込み

[国レベルのパネルデータ](dara/state_year.csv)を使います。

```{r}
data <- read.csv("data/state_year.csv")
str(data)
```

## 標準作図関数

Rで標準に備わっている作図関数を使います。

### 散布図

散布図を作成するには`plot()`を使います。
ここでは国力`cinc`と理想点`ideal`の散布図を作成します。

```{r}
plot(log(data$cinc), data$ideal)
```

一方が離散変数の場合、散布図は見にくくなります。
国力の代わりに民主主義度`democ`を使ってみます。

```{r}
plot(data$democ, data$ideal)
```

このようなときは`jitter()`で散らばるようにします。

```{r}
plot(jitter(data$democ), data$ideal)
```

### 箱ひげ図

あるいは箱ひげ図というものを使う方法もあります。
`boxplot()`内で`formula`を定義して使います。

```{r}
boxplot(ideal ~ democ, data = data)
```

## ggplot2

`tidyverse`の中の`ggplot2`というパッケージを使って作図します。
`ggplot2`では

1. `ggplot()`という関数でオブジェクトを作成し、
3. `+`で適当なグラフを重ね合わせていき、
1. 適宜、`aes()`で使用する変数を指定する、

という流れになります。

<aside>
  `%>%`と`+`を間違えることがあります。
</aside>

### 散布図

```{r}
data %>% 
  ggplot() + 
  geom_point(aes(x = cinc, y = ideal))+
  scale_x_log10()
```

```{r}
data %>% 
  ggplot() + 
  geom_jitter(aes(x = democ, y = ideal))
```

### 箱ひげ図

箱ひげ図の場合、数値データだと分類してくれないので`as.factor()`でカテゴリカルデータに変換します。

```{r}
data %>% 
  ggplot() + 
  geom_boxplot(aes(x = as.factor(democ), y = ideal))
```

### バイオリンプロット

箱ひげ図に似たものとしてバイオリンプロットというものがあります。

```{r}
data %>% 
  ggplot() + 
  geom_violin(aes(x = as.factor(democ), y = ideal))
```

## plotly

`plotly`はインタラクティブな作図をする[Plotly](https://plot.ly/feed/#/)を使うパッケージです。

### 散布図

```{r}
data %>% 
  plot_ly(x = ~log(cinc), y = ~ideal)
```

### 箱ひげ図

```{r}
data %>% 
  plot_ly(x = ~democ, y = ~ideal, type = "box")
```

### バイオリンプロット

```{r}
data %>% 
  plot_ly(x = ~democ, y = ~ideal, type = "violinだ")
```

