---
title: "RとRStudioの導入"
description: |
  RとRStudioの導入に関する説明です。
author:
  - name: 土井　翔平
    affiliation: 国立情報学研究所
date: 2019-3-11
output:
  distill::distill_article:
    self_contained: false
categories:
  - R
---

```{r setup, include=FALSE}
knitr::opts_chunk$set(
  echo = TRUE,
  warning = TRUE,
  message = TRUE,
  R.options = list(width = 100)
)
```

## はじめに

Rとは統計用プログラミング言語です。
パッケージの豊富さから政治学ではよく用いられています。

<aside>
  統計用ソフトウェアとしてはStataも人気です。
</aside>

他に機械学習に強いPythonや計算速度が早いJuliaなどもあります。

<aside>
  Pythonは環境構築が面倒くさい、Juliaは日が浅いので情報が少なかったり仕様が不安定だったりします。
</aside>

ここではRおよびその統合開発環境のRStudioのインストールならびに基本的なRの操作について説明します。

## Rのインストール

### Windowsの場合

[統計数研究所のCRANのミラーサイト](https://cran.ism.ac.jp/)から自分のコンピュータのOSに対応したRをダウンロードします。

<aside>
  ミラーサイトは好きな国のものを選んでも構いません。
</aside>

基本的に表示されるままにインストールすれば良いですが、Message Translatorのチェックボックスを外しておきましょう。

<aside>
  エラーメッセージなどを日本語で表示させないためです。
</aside>

## RStudioのインストール

RStudioとはR用の統合開発環境 (IDE) で事実上のスタンダードとなっています。

<aside>
  ちなみに、`{reticulate}`パッケージを使うとPythonも動かせます。
</aside>

[RStudioのダウンロードサイト](https://www.rstudio.com/products/rstudio/download/#download)から自分のOSに対応したRStudio Desktopをダウンロードします。

<aside>
  RStudio Severではない。
</aside>

最新版（安定版ではない）を使いたい！という人は[RStudio Preview](https://www.rstudio.com/products/rstudio/download/preview/)をダウンロードしましょう。

オンラインであれば[RStudio Cloud](https://rstudio.cloud/)を使えばRもRStudioもインストールせずに使用できます。

## RStudioの画面

## RStudioの基本的操作

まずは"Hello, World."ですね。

<aside>
  コードをコンソールにコピペして、`Enter`キーをクリックして実行してください。
</aside>

```{r}
print("Hello, World.")
```

四則演算はこのようにします。

```{r}
4+3
4-3
4*3
4/3
```

とりあえずRの基本的操作を理解する上で重要な概念は次の3つになります。

1. オブジェクト
1. 関数
1. パッケージ

### オブジェクト

Rでは`<-`によってオブジェクトに代入します。

例えば、

```{r}
a <- 2
```

は`2`という数値を`a`というオブジェクトに代入することを意味します。

```{r}
a
```

オブジェクトに操作を加えることもできます。

```{r}
a*3
```

### 関数

Rでは関数には`()`が後ろについており、この中にオブジェクトを入力すると適当な処理をしてオブジェクトを出力します。

例えば、`c()`という関数はベクトルを作成します。

```{r}
c(1, 2, 3, 4, 5)
```

このベクトルを`x`というオブジェクトに代入して、`sum()`によって合計を求めることができます。

```{r}
x <- c(1, 2, 3, 4, 5)
sum(x)
```

Rではこのようにオブジェクトを作成し、関数によって処理を加えて行くことで分析を行います。

### パッケージ

Rの強みの一つは世界中の研究者やエンジニアが便利な関数を作成し、公開している点です。

<aside>
  もちろん、PythonやJuliaでも同湯の営みは行われています。
</aside>

いくつかの関数を集めたものをパッケージ（ライブラリ）として公開されており、インストールすることで使用することができます。

#### インストール

例として、非常に有名な`{tidyverse}`というパッケージをインストールします。

```{r, eval = FALSE}
install.packages("tidyverse")
```

パッケージのインストールは一度だけで大丈夫です。

#### 読み込み

使うときには`library()`で読み込みます。

```{r, layout = "l-body-outset"}
library(tidyverse)
```

これは分析の度に必要です。

#### アップデート

パッケージは日々更新されてるので、時折アップデートしたほうが良いでしょう。

<aside>
  中には更新されないものもありますが……
</aside>

```{r, eval = FALSE}
update.packages("tidyverse")
```

```{r}
summary(iris)
```

