---
title: "変数の選択"
description: |
  Rでデータセットの中から特定の変数を取り出す方法と変数名を変える方法を説明します。
author:
  - name: 土井　翔平
    affiliation: 国立情報学研究所
date: 04-07-2019
output:
  distill::distill_article:
    self_contained: false
    toc: true
    toc_depth: 2
categories:
  - R
  - data handling
twitter:
  creator: "@sdoi0504"
---

```{r setup, include=FALSE}
knitr::opts_chunk$set(
  echo = TRUE,
  warning = TRUE,
  message = TRUE,
  R.options = list(width = 100)
)
```

## 使用するデータセット {#Data}

ここではTriangulating Peaceの[レプリケーションデータ](data/triabgle.csv)を使用します。

```{r}
library(tidyverse)
data <- read.csv("data/triangle.csv")
```

<aside>
  表を出力するためのパッケージを読み込んでおきます。
```{r}
library(rmarkdown)
```
</aside>

## 変数名による選択

特定の変数をベクトルとして抜き出したい場合はオブジェクト名と変数名の間に`$`を入れます。
例えば、`year`だけを抜き出したい場合は次のようにします。

```{r}
head(data$year)
```

データセットとして抜き出す場合は、オブジェクト名の後に`[]`をつけて、その中に変数名をクオーテーションマーク`"`で囲んで入れます。

```{r}
paged_table(head(data["year"]))
```

複数の変数を指定する場合は`c()`で変数名のベクトルを作って指定します。
例えば、`statea`と`stateb`と`year`を抜き出したい場合は次のようにします。

```{r}
paged_table(head(data[c("statea", "stateb", "year")]))
```

## 番号による選択

列番号を指定することで選択することもできます。
番号がひとつだけの場合はベクトルになります。

```{r}
head(data[,3])
```

複数列を指定するとデータフレームとして抜き出します。

```{r}
paged_table(head(data[,c(1,2,3)]))
```

`-`を付けるとその列を除外します。

```{r, layout = "l-body-outset"}
paged_table(head(data[,-3]))
```

## 変数名の変更

変数名を確認するには`names()`を使います。

```{r}
names(data)
```

`names()`に代入することで変数名を買えることができます。
例えば、`statea`を`StateA`にするには次のようにします。

```{r}
names(data)[1] <- "StateA"
names(data)
```

<aside>
  `names()`ベクトルなので第1要素を参照するには`[1]`とします。
</aside>

あるいは、次のようにして`stateb`を`StateB`にすることもできます。

```{r}
names(data)[names(data) == "stateb"] <- "StateB"
names(data)
```

## tidyverseな方法 {#Tidyverse}

### 変数の選択

`tidyverse`の`dplyr`というパッケージでは`select()`によって変数の選択ができます。
例えば、`StateA`, `StateB`, `year`を選択するには次のようにします。

```{r}
paged_table(head(select(data, StateA, StateB, year)))
```

変数を除外する場合は`-`をつけます。

```{r, layout = "l-body-outset"}
paged_table(head(select(data, -year)))
```

### 変数の並び替え

`select`では変数の並び替えもできます。

```{r}
paged_table(head(select(data, year, StateA, StateB)))
```

変数の選択をせずに並び替えだけしたい場合は、並び替えた後に`everything()`を入れます。

```{r, layout = "l-body-outset"}
paged_table(head(select(data, year, StateA, StateB, everything())))
```

### 変数名の変更

変数名を変える場合は`select()`内部で`=`の左側に新しい変数名、右側にもとの変数名を書きます。

```{r}
paged_table(head(select(data, statea = StateA, stateb = StateB, year)))
```

変数名を変えるだけで変数の選択をしない場合は`rename()`を使います。

```{r, layout = "l-body-outset"}
paged_table(head(rename(data, statea = StateA, stateb = StateB)))
```
